臺灣士林地方法院民事簡易判決
110年度士簡字第1156號
原      告  金賞大廈管理委員會

法定代理人  李智聖
訴訟代理人  張馻哲律師
被      告  陳月霞
居臺北市○○區○○路000號5樓

上列當事人間請求給付管理費事件，本院於民國110年12月30日
言詞辯論終結，並判決如下：
    主  文
被告應給付原告新臺幣壹拾玖萬陸仟玖佰捌拾元，及自民國一百
一十年八月三十一日起至清償之日止，按年息百分之五計算之利
息。
原告其餘之訴駁回。
訴訟費用新臺幣貳仟柒佰陸拾元（減縮部分除外），其中新臺幣
貳仟零玖拾捌元由被告負擔，餘由原告負擔。
本判決原告勝訴部分得假執行。
    事實及理由要領
一、按民事簡易訴訟訴狀送達後，原告不得將原訴變更或追加他
    訴，但擴張或減縮應受判決事項之聲明者，不在此限，民事
    訴訟法第436條第2項、第255條第1項但書第3款定有明文。
    查原告起訴時訴之聲明為「被告應給付原告新臺幣（下同）
    289,166元，及自本件起訴狀繕本送達翌日起至清償日止按
    年息5％計算之利息。」嗣於訴訟進行中，原告變更訴之聲明
    為「被告應給付原告259,194元，及自本件起訴狀繕本送達
    翌日起至清償日止，按年息5％計算之利息。」核其變更請求
    部分，屬於減縮訴之聲明，依前揭規定，原告所為變更部分
    應予准許。
二、原告起訴主張：
　㈠原告前依法成立並備查在案，依社區住戶規約之規定，每一
    區分所有權人應按月繳納經常管理費，每戶每月每坪以70元
    計算，自民國103年9月起，每戶每月每坪則以80元計算。被
    告係門牌號碼臺北市○○區○○路000號5樓房屋所有權人，於原
    告社區中所有之房屋計為28.54坪（含專有部分72.45平方公
    尺、共有部分22平方公尺），則被告於103年8月以前，每月
    需繳交管理費1,998元，於103年9月以後，每月需繳交管理
    費2,283元；現被告共積欠103年3月起至103年8月之管理費1
    1,988元、103年9月起至110年6月之管理費187,206元未為給
    付，爰以本訴請求被告給付積欠之管理費199,194元；又依
    原告社區規約約定「住戶因管理費與管委會產生之所有訴訟
    費用及律師費用由被訴一方負擔」，現原告因訴請被告給付
    管理費，委任律師進行訴訟，支付60,000元，亦應由被告賠
    償。
　㈡被告之抗辯事由，實與前案（即本院100年度士簡1188號、10
    2年度簡上字第7號給付管理費等事件）之抗辯相同，該些抗
    辯理由均已經前審法院認為無理由，縱認為被告所述有理由
    ，然管理費等公共基金係由區分所有權人會議所議決，原告
    只是代為執行決議事項，故管理費繳納之主體為全體區分所
    有權人，而非原告，原告之職務與管理費繳納之間，並非互
    為對待給付關係，被告不得以此拒絕繳交管理費。
　㈢依據89年區分所有權人會議之決議，管理費之計算方式為每
    坪70元，並經原告公告辦理，嗣後被告亦擔任管理委員，被
    告顯然知悉管理費收取之依據及事實；且原告社區規約關於
    管理費計算標準係授權原告訂定，但是原告為慎重起見，10
    3年之管理費調整事項，仍係由區分所有權人會議決議，故
    原告依據該決議調整管理費，自屬有據；又原告否認有未盡
    修繕義務之情，且被告家中垃圾係因為未用專用垃圾袋，且
    未分類，才遭拒收，與原告無關。
　㈣聲明：被告應給付原告259,194元，及自本件起訴狀繕本送達
    翌日起至清償日止，按年息5％計算之利息。
三、被告答辯略以：
　㈠被告已經依照本院103年度士小字第545號判決繳納管理費，
    原告之請求並無理由，且原告之請求已經罹於時效。
　㈡被告前已經告知原告，公共電費有異常情況，但是原告卻不
    依照台電指示進行變更，致使沒有車位的被告，需要擔負停
    車場的電費，被告請求返還電費，原告卻以多數暴力之手段
    ，強逼被告繼續繳納電費，連停車場的電表費都要大樓基金
    支出，而原告更以管委會之公告代替區分所有權人會議，任
    意調漲管理費，卻未針對停車場收取管理費，侵害少數區分
    所有權人之權益。且原告之主委還要求清潔人員不要打掃被
    告家門口，也不要收被告家的垃圾，更不給予被告大門鑰匙
    ，致使被告及家人出入不便，樓梯間管道漏水，原告也不盡
    修繕義務，並未善盡管理人責任。
　㈢公寓大廈管理條例並沒有要求積欠管理費者，需負擔律師費
    用，或授權區分所有權人會議得逕行制訂相關規定，且民事
    訴訟一、二審並未採強制律師代理，原告社區規約顯係課予
    住戶負擔法律為規定之義務，違反一般法律原則、平等原則
    。
　㈣原告逕行成立停車場基金，創設法規所無之專款專用，切割
    大樓管理費，停車場基金成為原告私人帳戶，對於停車場管
    理費原告不積極催收，擺脫區分所有權人會議之拘束力，致
    使管理費大失血，每月的帳戶都對不起來。
　㈤聲明：請求駁回原告之訴。
四、原告主張被告103年3月至110年6月之積欠管理費，並提出建
    物登記謄本、社區規約、管理費收支明細表、催告函等件為
    證，被告則以前詞作為抗辯，本院認定如下：
　㈠被告雖主張其已經繳納管理費，然被告係依據本院103年度士
    小字第545號確定判決所繳納（見本院卷第88頁），然該判
    決所認定者為被告就103年2月以前所積欠之管理費，有繳納
    之責任，而本案中，原告所請求者為103年3月至110年6月之
    管理費，兩者給付責任並不相同，被告不得以已經履行舊有
    義務，否定新生責任之存在，因此被告此部分之抗辯為無理
    由。
　㈡查金賞大廈社區管理規約第11條約定：管理費之繳納：為充
    裕共用部分在管理上必要之經費，區分所有權人應繳納管理
    費。管理費計算標準授權管理委員會訂定並由管理委員會負
    責一切收支工作及按月公布收支明細，有規約在卷可查（見
    本院卷第20頁），原告則主張相關管理費仍有經社區區分所
    有權人會議通過，然因社區文件保存不周而無法提出區分所
    有權人會議記錄為證。本件被告雖對管理費之計算方式均有
    爭執，然區分所有權人會議記錄並非證明社區管理費約定標
    準之唯一證據，仍可藉由其他證據加以認定，查金賞大廈社
    區103年8月（含該月）以前由區分所有權人決議之管理費為
    每坪70元，業經原告於89年8月27日公告，且當時被告亦為
    管理委員之一，有該公告在卷可考（見本卷第172頁），被
    告就99年1、2月間管理費亦按其房屋坪數28.54坪乘以70後
    所得數額1,998元自行繳納，有繳費單據在卷可查（見本院
    卷第176頁），倘此數額不符，衡無於自身擔任管理委員時
    不加處理而繼續繳費之理，應認於103年8月前，被告每月應
    繳納之管理費應為1,998元無訛；另103年9月以後之管理費
    ，亦有原告所張貼103年第6次區分所有權人會議決議有關自
    103年9月以後管理費調漲為每坪80元之公告在卷可查（見本
    院卷第54頁），而依據原告所提出之110年6月管理費收支明
    細表（見本院卷第22頁），亦僅有少數住戶未予繳納，足徵
    被告於103年9月每月應繳之管理費為2,283元（計算式：80×
    28.54=2,283），被告於本院復自承就103年3月至110年6月
    之管理費未予繳納（見本院卷第87頁），則原告主張被告積
    欠管理費199,194元並非無據，被告就該管理費數額數額所
    為爭執，並無理由。
　㈢被告主張原告有不履行修繕義務、不清潔被告家門口、不收
    取被告家垃圾、對於其他住戶之欠繳管理費均未催繳等情事
    ；惟按所謂同時履行之抗辯，乃係基於雙務契約而發生，倘
    雙方之債務，非本於同一之雙務契約而發生，縱令雙方債務
    在事實上有密切之關係，或雙方之債務雖因同一之雙務契約
    而發生，然其一方之給付，與他方之給付，並非立於互為對
    待給付之關係者，均不能發生同時履行之抗辯。查區分所有
    權人或住戶繳納管理費之義務，係因法律之規定、住戶規約
    或區分所有權人會議決議而生，區分所有權人或住戶繳納管
    理費之義務並非基於與管理委員會間之雙務契約而生，故被
    告所負給付系爭房屋管理費義務，與原告管理系爭社區所負
    之管理維護義務，顯非基於同一雙務契約而生。再者，區分
    所有權人或住戶所繳交之管理費，其所有權屬於全體區分所
    有權人所共有，並由管理委員會保管及統籌運用。因此，管
    理費之給付與管理委員會執行區分所有權人會議決議事項及
    公寓大廈管理維護工作之間（如公寓大廈管理條例第36條規
    定），並不存在對價關係。是本件縱認被告抗辯原告有上述
    不履行管委會義務之情事等節屬實，要屬區分所有權人對於
    原告職務之執行適當與否之問題，與被告應依公寓大廈管理
    條例第21條與系爭社區住戶規約等規定繳付管理費乙節，係
    分屬二事，被告尚不得執以作為拒絕繳付管理費之理由。
　㈣按利息、紅利、租金、贍養費、退職金及其他一年或不及1 
    年之定期給付債權，其各期給付請求權，因5年間不行使而
    消滅；消滅時效，自請求權可行使時起算；消滅時效，因左
    列事由而中斷：一、請求。二、承認。三、起訴。左列事項
    ，與起訴有同一效力：一、依督促程序，聲請發支付命令。
    二、聲請調解或提付仲裁。三、申報和解債權或破產債權。
    四、告知訴訟。五、開始執行行為或聲請強制執行。民法第
    126條、第128條、第129 條分別定有明文。又公寓大廈之住
    戶繳付管理費，係依據區分所有權人做成之決議或自治決議
    所訂定之管理規約，係基於區分所有權人合致之意思表示所
    成立之契約關係，是若區分所有權人約定管理費為按月或按
    季繳納，自屬於不及於一年之定期給付債權。再按時效因請
    求而中斷者，若於請求後6 個月內不起訴，視為不中斷，民
    法第130 條亦有明文。經查，觀諸起訴狀所附本院收文章可
    知，原告係於110年8月2日提起本件訴訟，原告雖然表示會
    再具狀提出時效中斷事由，惟迄本件訴訟言詞辯論終結前，
    均未見原告有何其他請求被告給付上開費用之事證，依上開
    時效規定，管理費之請求時效應為5 年，又金賞大樓社區管
    理費係隔月5日前繳納，有社區公告在卷可考（見本院卷第1
    74頁），從而105年7月之管理費，原告於105年8月5日起始
    得請求，時效亦應自該日起算，則計算至原告起訴之110年8
    月2日，就105年7月至110年6月（共60月）均未離逾時效，
    其餘部分（即103年3月至105年6月之管理費）則已離逾時效
    ，被告既提出時效抗辯，自得拒絕給付，是原告得請求被告
    給付之管理費為136,980元（計算式：2,283×60=136,980）
    ，其餘部分則為無理由，應予駁回。
　㈤按訴訟費用，由敗訴之當事人負擔，民事訴訟法第78條固定
    有明文。惟此規定是在拘束法院就民事訴訟事件為裁判時就
    諭知訴訟費用負擔，得由敗訴之當事人負擔。而現今民事訴
    訟制度於訴訟程序第一、二審並非採律師強制代理主義，則
    民事訴訟法第78條規定之訴訟費用當不包含第一、二審之律
    師費用，然基於私法契約自由原則，當事人亦得以私人契約
    約定相關訴訟所支出費用之分擔，於事後再依契約約定為請
    求。且按有關公寓大廈、基地或附屬設施之管理使用及其他
    住戶間相互關係，除法令另有規定外，得以規約定之，公寓
    大廈管理條例第23條第1 項亦定有明文，此係公寓大廈管理
    條例授權區分所有權人得創設約定規約之內容，除有違反強
    行規定或善良風俗外，否則區分所有權人均得制定規約，作
    為各區分所有權人之遵循依據，發生拘束之效力，以落實公
     寓大廈區分所有權人或住戶間之私法自治。原告社區規約
    第1條約定「住戶因管理費與管委會產生之所有訴訟費用及
    律師費用由被訴一方負擔」；則原告就本件給付管理費訴訟
    業已支出60,000元之律師費用，有社區規約及收據在卷可查
    （見本院卷第21、26頁），雖原告主張被告應各給付之管理
    費僅有136,980元為本院所准許，然上述勝敗結果並不影響
    律師於本件訴訟所費心力之高低，則前揭律師費用仍應由被
    告負擔，是原告請求被告應給付原告60,000元，為有理由，
    應予准許。 
　㈥給付無確定期限者，債務人於債權人得請求給付時，經其催
    告而未為給付，自受催告時起，負遲延責任；其經債權人起
    訴而送達訴狀，或依督促程序送達支付命令，或為其他相類
    之行為者，與催告有同一之效力；遲延之債務，以支付金錢
    為標的者，債權人得請求依法定利率計算之遲延利息；應付
    利息之債務，其利率未經約定，亦無法律可據者，週年利率
    為百分之5，民法第229條第2項、第233條第1項前段、第203
    條分別有明文規定。查前述管理費雖非無確定期限債務，然
    原告願以無確定期限債務之規定主張利息，應並非不利於被
    告，應予准許，查本件起訴狀繕本於110年8月20日寄存送達
    被告，有送達證書附卷可稽（見本院卷第44、46頁），依法
    於10日後發生送達之效力，是原告就上揭所得請求之金額，
    請求自110年8月31日（即起訴狀繕本合法寄存送達生效之翌
    日）起至清償日止，按年息5％計算之利息，即屬有據。
五、從而，原告依上開法律關係，訴請被告給付196,980元，及
    自起訴狀繕本送達翌日即110年8月31日起至清償日止，按年
    息5 ％計算之利息範圍內，為有理由，應予准許，逾此範圍
    之請求，則無理由，應予駁回。
六、本件事證已臻明確，兩造其餘主張陳述及所提之證據，經審
    酌後於本件判決結果無影響，爰不逐一論述，附此敘明。
七、本件原告勝訴部分係就民事訴訟法第427 條第1 項適用簡易
    程序所為被告部分敗訴之判決，依民事訴訟法第389 條第1 
    項第3 款規定，應依職權就原告勝訴部分宣告假執行。
八、訴訟費用負擔之依據：民事訴訟法第79條，並依職權確定訴
    訟費用額共為2,760元（第一審裁判費，減縮部分除外），
    其中2,098元應由被告負擔，餘由原告負擔。
中　　華　　民　　國　 111　　年　　1 　　月　　13　　日
                  士林簡易庭法  官  陳紹瑜 
以上正本係照原本作成。
如不服本判決，應於判決送達後20日內，向本院提出上訴狀並應
記載上訴理由，如於本判決宣示後送達前提起上訴者，應於判決
送達後20日內補提上訴理由書（須附繕本）。        
中　　華　　民　　國　 111　　年　　1 　　月　　13　　日
                            書記官 吳雪華